【裁判字號】    92,上易,795
【裁判日期】    920805
【裁判案由】    詐欺等
【裁判全文】
臺灣高等法院高雄分院刑事判決                    九十二年度上易字第七九五號
    上  訴  人  台灣高雄地方法院檢察署檢察官
    被      告  丙○○
右上訴人因被告詐欺案件，不服臺灣高雄地方法院九十二年度易字第八四一號中華民
國九十二年四月二十一日第一審判決（起訴案號：臺灣高雄地方法院檢察署九十一年
度偵字第二六三五六號、九十二年度偵字第二五二五號），提起上訴，本院判決如左
：
    主  文
原判決撤銷。
丙○○連續意圖為自己不法之所有，以詐術使人將本人之物交付，累犯，處有期徒刑
捌月。又竊盜，累犯，處有期徒刑肆月。應執行有期徒刑拾月。
    事  實
一、丙○○前因竊盜案件，經臺灣嘉義地方法院判處有期徒刑三月確定，於民國九十
    一年九月二十五日易科罰金執行完畢，詎仍不知悔改，復意圖為自己不法之所有
    ，並基於詐欺之概括犯意，先於九十一年十月十日十時四十分許，至高雄市三民
    區○○○路二二七號「連進機車行」，向負責人乙○○○佯稱欲購買車牌號碼為
    ＸＷＬ─九九七號之三葉牌重型機車一輛，並於填寫機車訂購單一紙交付乙○○○後，要求試騎該機車，乙○○○誤信為真而同意丙○○試騎，並將機車交付丙○○，丙○○隨即騎乘該機車離去，不再交還，而以此方式詐得前揭機車。丙○○得手後，另意圖為自己不法之所有，於九十一年十一月五日上午七時二十分許
    ，在高雄市○○區○○路五三三號國軍左營醫院內，趁住在該院八樓八○六病床
    之戊○○不注意之際，以徒手之方式，竊得戊○○所有置放在前揭病床旁邊桌上
    之易利信牌Ｔ一六八八型行動電話手機一支（含ＳＩＭ識別卡一枚），隨即於同
    日上午八時許，在前開醫院內，承繼前揭詐欺之概括犯意，向在該院八樓八○二
    病床看護其兄吳昇儒之甲○○，訛稱其係吳昇儒之軍中長官，並藉口其手機沒電
    向甲○○佯稱借用手機，致使甲○○陷於錯誤，而將其自己所有之摩托羅拉牌Ｖ
    八○八八型行動電話手機一支交付予丙○○，丙○○旋即趁機逃逸，而以此方式
    詐得行動電話手機一支。嗣因甲○○察覺有異而報警處理，始為警調閱醫院錄影
    帶循線查知上情。
二、案經乙○○○、甲○○分別訴由高雄市政府警察局三民第一分局及高雄市政府警
    察局左營分局報請臺灣高雄地方法院檢察署檢察官偵查起訴。
    理  由
一、被告丙○○經合法傳喚未到庭，惟訊據被告於本院調查時坦承竊盜及詐取右揭摩
    托羅拉牌Ｖ八○八八型及易利信牌Ｔ一六八八型行動電話手機二支之事實不諱，
    惟矢口否認有詐騙告訴人乙○○○所有車牌號碼ＸＷＬ─九九七號機車之犯行，
    辯稱「原來是要購買，後來試騎時沒有油，就停放在鳳山火車站附近」云云。關
    於被告自白之犯行，核與告訴人戊○○、甲○○於警詢及偵查時指證情節一致，
    復有錄影帶一捲及照片四幀附警卷可憑，其自白與事實相符，堪以採信。至於被
    告否認詐取機車部分，除告訴人乙○○○於偵審中指訴綦詳外，並有機車訂購單
    與被告駕照影本各一紙附卷可參，且被告於檢察官偵訊時已稱「我有詐騙機車」
    等語（見九十二年二月十四日偵訊筆錄），復於原審調查時供認在卷（見原審卷
    第十七頁），足見其於本院翻異前詞，顯係卸責之詞，是被告此部分犯罪事證亦
    甚明確。從而，本件事證已臻明確，被告犯行洵堪認定。
二、核被告丙○○所為，係犯刑法第三百二十條第一項之竊盜罪及同法第三百三十九
    條第一項之詐欺取財罪。其先後二次詐欺取財犯行，時間緊接，觸犯構成要件相
    同之罪名，顯係基於概括犯意反覆為之，應論以連續犯，並加重其刑。其所犯上
    開二罪，罪名互異，犯意有別，應分論併罰。公訴人認被告所為前揭竊盜及連續
    詐欺取財罪間，有方法結果之相牽連關係，應從一重之連續詐欺取財罪處斷，容
    有誤會。再被告前因竊盜案件，經臺灣嘉義地方法院判處有期徒刑三月確定，於
    九十一年九月二十五日易科罰金執行完畢，有臺灣高等法院被告全國前案紀錄表
    可按，其於五年內再犯本件有期徒刑以上之罪，為累犯，應依法加重其刑，並就
    詐欺取財部分遞加之。
三、被告犯罪事證既明，原審予以論罪科刑，固非無見。惟查（一）按刑法第五十五
    條後段規定「犯一罪而其方法或結果之行為犯他罪名者，從一重處斷」，學說上
    稱牽連犯，必其方法行為與目的行為間，或目的行為與結果行為間，具有不可分
    離或直接而密切之關係，始足當之；亦即必須以犯一罪之方法行為犯他罪，或以
    犯一罪之結果行為犯他罪，方有牽連關係可言。若所犯數罪間，僅有偶然之方法
    或結果之機會關係者，尚不得謂為牽連犯。故牽連犯的數行為間，有無方法或結
    果行為與目的行為之牽連關係存在，應參酌行為時客觀之事實以為決定，亦即在
    客觀上認其方法或結果行為，與犯罪之目的行為，有不可分離之直接密切關係，
    始克成立（最高法院九十一年度台上字第二七二二號判決參照）。原判決理由認
    定被告犯竊盜與詐欺罪間，有方法結果之牽連關係，應從一重之連續詐欺取財罪
    處斷，係以被告持竊自戊○○之易利信牌手機向甲○○佯稱沒電，而詐得甲○○
    之摩托羅拉牌手機云云。然被告主觀上是否以詐欺為目的，而另犯竊盜，已據被
    告否認在卷，且所犯兩罪間，客觀上亦僅有偶然之機會關係，尚難認係以犯竊盜
    之方法達其犯詐欺之目的，亦即其所犯竊盜與詐欺罪應無方法目的之牽連關係存
    在，原判決論斷之理由，容有未洽；（二）次按刑事訴訟以直接審理主義為原則
    ，必須經過調查程序，以顯出於審判庭之證據資料，始得為判決基礎；卷宗內之
    筆錄及其他文書可為證據者，應向被告宣讀或告以要旨，證物應提示被告令其辨
    認，以踐行調查證據之程序。原判決據以認定被告之事證，均未於審判庭提示、
    宣讀或告以要旨，此觀原審審判筆錄（見第二十二頁）自明，審理程序尚有可議
    ；（三）被告先後詐得重型機車一部及手機一支，價值雖非鉅大，但施詐手段惡
    劣，又於醫院竊取病患之手機一支，原審僅量處有期徒刑五月，尚嫌輕縱。檢察
    官上訴意旨略謂被告迄今尚未與告訴人達成賠償之協議，且尚未交還機車，原審
    為易科罰金之判決為不適當等語，為有理由，且竊盜部分亦有上述可議之處，自
    應由本院將原判決撤銷改判。審酌被告之犯罪動機、目的、手段，與生活狀況、
    品行、智識程度，所詐得之機車價值新台幣（下同）五萬八千元，手機一支價值
    八千元，所竊盜之手機一支價值三千元，尚未賠償告訴人甲○○及被害人戊○○
    所受損害，僅於九十二年八月四日由被告父親丁○○賠償告訴人乙○○○二萬五
    千元，並約定同年九月六日再賠償其餘二萬五千元，此有告訴人乙○○○所提出
    和解書一紙在卷可稽，被告犯後態度不佳等一切情狀，量處如主文第二項所示之
    刑，並定其應執行刑，以資懲儆。
四、被告丙○○未經合法傳喚，無正當理由不到庭，爰不待其陳述逕行判決。
據上論結，應依刑事訴訟法第三百六十九條第一項前段、第三百六十四條、第二百九
十九條第一項前段、第三百七十一條，刑法第五十六條、第三百三十九條第一項、第
三百二十條第一項、第四十七條、第五十條第五款，罰金罰鍰提高標準條例第一條前
段，判決如主文。
本案經檢察官劉文水到庭執行職務。
中      華      民      國    九十二    年      八      月      五      日
                              臺灣高等法院高雄分院刑事第三庭
                                  審判長法官  周賢銳
                                        法官  謝宏宗
                法官  黃建榮
右正本證明與原本無異。
不得上訴。
                                  法院書記官  鄭翠芬
中      華      民      國    九十二    年      八      月      五      日
附錄：本判決論罪科刑法條：
刑法第三百二十條第一項
意圖為自己或第三人不法之所有，而竊取他人之動產者，為竊盜罪，處五年以下有期
徒刑、拘役或五百元以下罰金。
刑法第三百三十九條第一項
意圖為自己或第三人不法之所有，以詐術使人將本人或第三人之物交付者，處五年以
下有期徒刑、拘役或科或併科一千元以下罰金。


司法院資訊處製作；財團法人民間司法改革基金會備份。
